臺灣高等法院刑事判決
109年度原上訴字第88號
上  訴  人  
即  被  告  李志宏


            李鈞森



上列2人共同
選任辯護人  周福珊律師
上  訴  人  
即  被  告  張詠祥


            吳若麟


上列1人
選任辯護人  法律扶助基金會蔡鈞傑律師
上  訴  人  
即  被  告  江政誠



上列上訴人即被告等因恐嚇取財等案件，不服臺灣桃園地方法院
108年度原訴字第56號，中華民國109年3月31日第一審判決（起
訴案號：臺灣桃園地方檢察署107年度偵字第23621號），提起上
訴，本院判決如下：
    主  文
原判決關於丙○○、丁○○共同圖利聚眾賭博罪宣告之共同沒收新臺
幣肆仟伍佰元；丙○○共同恐嚇取財罪宣告之沒收新臺幣拾肆萬柒
仟元及己○○部分，均撤銷。
己○○共同犯恐嚇取財罪，處有期徒刑捌月。
丁○○共同圖利聚眾賭博罪之未扣案犯罪所得新臺幣肆仟伍佰元、
共同恐嚇取財罪之未扣案犯罪所得新臺幣拾肆萬柒仟元均沒收，
於全部或一部不能沒收或不宜執行沒收時，均追徵其價額。
其他上訴駁回。
    犯罪事實
一、丙○○（綽號「阿宏」）、丁○○（綽號「阿森」）共同意圖營
    利，基於供給賭博場所、聚眾賭博之犯意聯絡，自民國107
    年6月初起至同年月27日止，提供渠等位在桃園市○○區○○○路
    0段000巷0號7樓之住處（下稱本案賭場），聚集張茂己、戊○○、庚○○、身分不詳綽號「江姊」等賭客，以麻將、骰子、
    牌尺等物為賭具賭博臺灣麻將之方式，供上開賭客賭博財物
    ，而臺灣麻將之賭博方法為約定輪流作莊，莊家拿17張牌，
    其餘參與賭博者每人拿16張牌，每次胡牌每底為新臺幣（下
    同）300元、每台為50元，並約定如以自摸方式胡牌者，自
    摸者須向丙○○、丁○○繳交100元當成抽頭金，每將（即4圈）
    以500元為上限，丙○○、丁○○因此牟利4,500元。
二、庚○○、張茂己、戊○○於107年6月27日下午6時30分許，在本
    案賭場打麻將時，丙○○、丁○○、己○○、乙○○及2名年籍不詳
    之男子（無證據證明未滿18歲），基於意圖為自己之不法所
    有之恐嚇取財、剝奪他人行動自由之犯意聯絡，聲稱庚○○、
    張茂己、戊○○及不在場之「江姐」，之前在本案賭場詐賭，
    共同為下列行為：
　㈠先由1名年籍不詳男子手持鋁棒在旁威嚇，再由丙○○、丁○○喝
    令庚○○、張茂己、戊○○3人交出手機保管，並恫稱：「每人
    不拿15萬元出來就不讓你們走」、「如果今天不拿出錢，明
    天帶你們到山上」、「把你們的腳打斷或把你們手砍斷」等
    語，要求庚○○、張茂己、戊○○3人承認詐賭。雙方僵持不下
    ，遂由己○○播放庚○○、張茂己、戊○○等人在某一全家便利商
    店外分錢之錄影畫面，意指庚○○、張茂己、戊○○在本案賭場
    詐賭後朋分錢財。而庚○○、張茂己、戊○○3人為求脫身，或
    口頭承認、或點頭表示詐賭之事，另由乙○○持手機錄影，錄
    下庚○○、張茂己、戊○○在本案賭場內表示承認詐賭、商談賠
    償金額之段落。
　㈡丙○○、丁○○、己○○、乙○○及2名年籍不詳男子明知毫無帳目可
    資憑據，不予理會庚○○、張茂己、戊○○3人只承認詐賭金額
    為數仟元爾爾、現在每人願意賠償5萬元之意，丙○○、丁○○
    等人意圖為自己不法之所有，要求庚○○、張茂己、戊○○各應
    賠償15萬元，且不讓3人離去、對外聯繫、求援。而甲○○於
    上開過程中到場、了解上情後，竟基於意圖為自己不法所有
    之恐嚇取財、剝奪他人行動自由之犯意聯絡，對庚○○、張茂
    己、戊○○3人恫稱：「明天早上沒看到錢，你們就糟糕了」
    等語。
　㈢庚○○、張茂己、戊○○3人遭受前述恐嚇之舉動及言語，又遭在
    場眾人剝奪人身自由、限制使用手機情狀下，均心生畏懼。
    ⑴先由丙○○、丁○○命己○○等2人帶同庚○○外出領款，庚○○在遭
    丙○○、丁○○等人以上開舉動、言語恐嚇之恐懼延續下，於同
    日晚間9時13分許，至本案賭場附近之便利商店、郵局，以
    自動櫃員機提領中壢郵局帳戶內金額共8萬元，返回本案賭
    場後，加計身上之現金後，共計14萬7,000元，旋將該款項
    交給己○○轉交予丁○○，丁○○唯恐東窗事發，撰寫庚○○曾向丙○○借款15萬元、現在還款14萬7,000元予丙○○之不實「借據
    」內容，指示庚○○簽名、捺指印，以供丁○○等人日後脫罪所
    用。⑵而戊○○身上並無現金，仍不斷被丙○○、丁○○等人要求
    對外籌款未果。⑶另張茂己則交出身上之現金1萬元，丙○○、
    丁○○等人質疑張茂己藏有現金，遂與其他不詳男子將張茂己
    帶至房間內，待張茂己褪去衣物後，拿取張茂己之現金1萬6
    ,000元、銀行提款卡及密碼，交由己○○外出提款湊足金額，
    己○○另基於違法由自動付款設備取得他人之物之犯意，偽以
    張茂己身分，持用張茂己之提款卡、輸入密碼，以此不正方
    法由自動付款設備取得張茂己之銀行帳戶內款項，然因張茂
    己之銀行帳戶內餘額不足致未得逞。
　㈣迄至翌日即107年6月28日凌晨2、3時許，丙○○、丁○○改指示
    己○○、乙○○及甲○○將張茂己押往友人住處取款，順道釋放庚○○送回住處以免節外生枝。己○○、乙○○及甲○○應允後，由己○○駕駛車號000-0000號自用小客車（下稱甲車），令庚○○坐
    該車副駕駛座，而乙○○、甲○○手持鋁棒1支坐在後座，左右
    包夾後座之張茂己以防止脫逃。嗣己○○駕駛甲車至庚○○住處
    附近，釋放庚○○並交還手機，再驅車至桃園市龍潭區梅龍路
    之張茂己友人住處附近，欲讓張茂己下車取款，未料張茂己
    下車後立即吹哨求救，驚動友人報警處理，己○○、乙○○及甲○○見狀逃離現場、通知丙○○、丁○○等人，丙○○、丁○○立即釋
    放仍在本案賭場之戊○○，以躲避警方查緝。嗣經警獲報後，
    循線查悉上情。
三、案經張茂己訴由桃園市政府警察局中壢分局報告臺灣桃園地
    方檢察署檢察官偵查起訴。
    理  由
壹、證據能力部分
一、被告丙○○、丁○○及其辯護人，暨被告乙○○及其辯護人，均爭
    執張茂己、庚○○、戊○○於警詢、偵訊中所述之證據能力（見
    本院卷第175、216頁）乙節，經查：
　㈠關於證人庚○○、戊○○、張茂己於警詢中所為陳述部分：
　　按「被告以外之人於審判外之言詞或書面陳述，除法律有規
    定者外，不得作為證據」，刑事訴訟法第159條第1項定有明
    文。又被告以外之人於檢察事務官、司法警察官或司法警察
    調查中所為之陳述，與審判中不符時，其先前之陳述具有較
    可信之特別情況，且為證明犯罪事實存否所必要者，依刑事
    訴訟法第159條之2規定，固得為證據。惟於此種情形，必須
    先前在檢察事務官或司法警察（官）之陳述，與審判中不符
    ，且該先前之陳述同時具備信用性（可信性）之情況保障及
    必要性兩項傳聞法則例外之要件，其先前所為之陳述，方足
    以取代審判中反對詰問之可信性保障而得為證據。查：證人
    庚○○、戊○○、張茂己於警詢中所為陳述，核屬刑事訴訟法第
    159條第1項所規定之傳聞證據，復查無該當傳聞法則例外規
    定，是認證人庚○○、戊○○、張茂己於警詢中所為陳述，對於
    被告丙○○、丁○○、乙○○而言，無證據能力。
  ㈡關於證人庚○○、戊○○、張茂己於偵訊中所為陳述部分：
　　按被告以外之人於偵查中向檢察官所為之陳述，除顯有不可
    信之情況者外，得為證據，刑事訴訟法第159條之1第2項亦
    有明定。考其立法意旨，係以現階段刑事訴訟法規定檢察官
    代表國家偵查犯罪、實施公訴，而實務運作時，偵查中檢察
    官向被告以外之人所取得之陳述，原則上均能遵守法律規定
    ，不致違法取供，其可信性極高，為兼顧理論與實務，故原
    則上賦予該項陳述證據能力，僅於顯有不可信之情況時，始
    例外否定其證據能力（最高法院105年度台上字第2696號、1
    04年度台上字第1449號判決意旨參照）。查證人庚○○、戊○○
    、張茂己於偵訊中證述，業經合法具結證述，復查其等證述
    時之情況，尚無違法不當及證明力明顯過低之瑕疵，且被告
    被告丙○○、丁○○、乙○○及其辯護人並未釋明3名證人於偵訊
    中所言，有何「顯有不可信之情況」，是認證人庚○○、戊○○
    、張茂己於偵查中向檢察官所為之陳述，均具有證據能力。
二、按被告以外之人於審判外之言詞或書面陳述，除法律有規定
    者外，不得作為證據。另按被告以外之人於審判外之陳述，
    雖不符合同法第159條之1至第159條之4之規定，然經當事人
    於審判程序同意作為證據，法院審酌該言詞陳述或書面陳述
    作成時之情況，認為適當者，亦得為證據。當事人、代理人
    或辯護人於法院調查證據時，知有第159條第1項不得為證據
    之情形，而未於言詞辯論終結前聲明異議者，視為有前項同
    意，刑事訴訟法第159條第1項、第159條之5分別定有明文。
    該條立法意旨在於傳聞證據未經當事人之反對詰問予以核實
    ，原則上先予排除，惟若當事人已放棄反對詰問權，於審判
    程序中表明同意該等傳聞證據可作為證據；或於言詞辯論終
    結前未聲明異議，基於尊重當事人對傳聞證據之處分權，及
    證據資料愈豐富，愈有助於真實發見之理念，且強化言詞辯
    論主義，使訴訟程序得以順暢進行，上開傳聞證據亦均具有
    證據能力。查本件被告以外之人於審判外之言詞或書面陳述
    屬傳聞證據部分，除前開爭執部分外，餘經檢察官、被告及
    辯護人於本院準備程序中不爭執證據能力，且迄於言詞辯論
    終結前亦未聲明異議，復本院認其作成之情形並無不當情形
    ，經審酌後認為適當，均應認於本案有證據能力。
三、另本件認定事實引用之卷內其餘非供述證據部分，與本案均
    有關連性，亦無證據證明係實施刑事訴訟程序之公務員以不
    法方式所取得，依刑事訴訟法第158條之4之反面解釋，當有
    證據能力，復於本院審理時，提示並告以要旨，使檢察官、
    被告及辯護人充分表示意見，自得為證據使用。
貳、本院認定犯罪事實所憑證據及認定之理由
一、被告丙○○、丁○○於犯罪事實一所載時地，圖利供給賭博場所
    、圖利聚眾賭博之事實：
　㈠業據證人即賭客戊○○於偵訊、原審具結證述：透過牌友前往
    本案賭場打麻將，規則是自摸1次就給被告丙○○、丁○○100元
    的抽頭金，一將最多給5次，若滿5次就不用再給等語（桃檢
    107年度偵字第23621號偵查卷《下稱偵23621卷》第102頁背面
    ，原審108年度原訴字第56號卷《下稱原訴56卷》一第488至48
    9頁）。並經證人即賭客庚○○於偵訊、原審具結證述：我到
    本案賭場賭博約3次，是戊○○的女兒介紹我過去那邊打麻將
    ，我都會打個3、4將。那邊是丙○○、丁○○經營的，有抽頭，
    自摸一次就由自摸的人給頭家即現場主人丙○○、丁○○100元
    ，一將最多給5次，如果滿了就不用再給等語（見偵23621卷
    第102頁背面，原訴56卷二第39至40頁）。另經證人即賭客
    張茂己於偵訊具結證稱：我在那邊打麻將，都是打底300元
    ，1台50元，打一將即4圈共抽頭500元，是交錢給丙○○、丁○○，他們2人是場主等語（見偵23621卷第80頁）。互核上開3
    名證人之證詞內容，就其等前往本案賭場打麻將，由被告丙○○、丁○○收取1將500元之抽頭金乙節，均證述一致、相符。
　㈡另據上訴人即被告丙○○、丁○○2人於本院自白認罪(見本院卷
    第171至172、361頁），又被告丁○○於本院審理中供承：由
    我收取4,500元等語在卷可查(見本院卷第361頁），是認被
    告丙○○、丁○○就犯罪事實一之任意性自白內容，應與事實相
    符，堪足採認為真實。
　㈢從而，本案就犯罪事實一部分事證明確，被告丙○○、丁○○為
    圖利供給賭博場所、圖利聚眾賭博等犯行，均堪予認定，自
    應依法予以論罪科刑。
二、犯罪事實二部分　
　㈠被告丙○○、丁○○於原審坦承：於犯罪事實二所載時地，請告
    訴人張茂己、被害人庚○○、戊○○各交出15萬元，並要求其等
    當場籌錢，告訴人張茂己當日共交付2萬6,000元給被告丁○○
    ，而被害人庚○○在被告己○○等2人陪同下，外出領款而給付1
    4萬7,000元，並在本案賭場書立借據1紙予丙○○，又被告己○○持告訴人張茂己之提款卡外出領款未果，被告丙○○、丁○○
    請被告己○○、乙○○、甲○○陪同告訴人張茂己外出向友人借款
    ，且送被害人庚○○返家，而告訴人張茂己下車後旋大聲吹哨
    引人報警等客觀事實。另上訴人即被告己○○、乙○○、甲○○於
    原審坦承：於犯罪事實二所載時地，知道被告丙○○、丁○○與
    告訴人張茂己、被害人庚○○、戊○○處理詐賭糾紛，嗣由被告
    己○○駕駛甲車載被告乙○○、甲○○，一同載送告訴人張茂己、
    被害人庚○○，至告訴人張茂己之友人住處附近時，告訴人張
    茂己一下車旋大聲吹哨引人報警等客觀事實，先予敘明。
　㈡告訴人張茂己被害情節：
　　⒈業經證人即告訴人張茂己於偵訊具結證稱：107年6月27日
      打牌到晚上6時30分，丙○○、丁○○2人叫我們不要打了，叫
      全部打牌的人將手機交給他們，當天戊○○、陳姊也在場，
      就叫我們去客廳坐，丙○○、丁○○2位就說我們有詐賭行為
      ，並說一個人要拿15萬出來，他們也懷疑另外一個朋友也
      有詐賭，但當天該朋友不在，所以他們一共要求我們拿60
      萬。丙○○、丁○○有播放一個錄影晝面，說我們4位在全家
      便利商店有聊天，就說我們在討論詐賭。現場有人持棍棒
      ，是丙○○、丁○○找來的小弟拿的，說如果我們不承認的話
      ，就要把我帶到山上去，要打斷我的手腳，當時也有把我
      的手壓在桌上，棍棒也放在我手上，還一直用水潑我，逼
      我承認。我很害怕，精神都恍惚了，他們說什麼就只是一
      直回答是是是，只想趕快脫離。我在現場沒有辦法逃跑，
      因為大樓要刷卡才能出入，沒有他們協助無法離開，且手
      機也都被收走。丙○○、丁○○有把我褲子脫下來，找我口袋
      的東西，剛好就是2萬6,000元，他們還把我的郵局及土地
      銀行的提款卡拿走，叫小弟去樓下提款，但沒有提到。後
      來因為我身上沒有其他錢，丙○○、丁○○就叫己○○、甲○○、
      乙○○帶我去找朋友拿錢，在車上我坐後座中間，紅頭髮是
      坐我右邊，我左邊是坐一個瘦痩的，左右兩邊的人就拿鋁
      棒把我架住，當時陳姐也在車上，因為陳姐當場有將15萬
      給對方，所以他們要順便載陳姐回去等語（見偵23621卷
      第80至82頁）。
　　⒉核與證人即被害人戊○○⑴於偵訊中具結證稱：張茂己有先拿
      1萬元左右，丙○○、丁○○一直逼他，看有沒有錢可以給對
      方，後來張茂己又從身上拿了一些錢出來，丙○○、丁○○就
      要求張茂己拿出提款卡出來，但張茂己不願意拿出來，丙○○、丁○○認為張茂己講話不老實，後來好像有叫他把衣服
      脫掉搜身，又找到大概1萬2,000元，但是這部分我沒有親
      眼目睹，因為他們又把我們帶到房間，並叫我們先睡覺，
      叫我們隔天再去籌錢，不讓我們離開，是後來再把張茂己
      帶到走廊上，我聽到他們的對話，且後來我看到張茂己進
      來在穿衣服，所以知道整個經過。當時丙○○、丁○○有將張
      茂己的提款卡拿去領錢，但是沒有提到錢，因為帳戶沒錢
      。張茂己跟我在旁邊要睡覺了，他們又把他叫出去，說張
      茂己不老實，家裡應該有錢，要回他龍潭家拿錢，就讓乙○○、甲○○、己○○載他去等語（見偵23621卷第103至104頁
      ）。⑵嗣於原審審理中具結證稱：當時有人拿張茂己的提
      款卡去領錢，但是沒領到錢，張茂己沒有出去。張茂己說
      他身上被拿走錢，第一次好像是1萬多元，總數大概2、3
      萬元，他們懷疑張茂己身上應該還有錢，就由張茂己身上
      再搜出來，有聽張茂己說衣服有被脫掉，但我沒有看到。
      我在房間裡面有聽到，意思是說要帶張茂己去龍潭他住家
      那邊，他們在對話，我在房間還是聽得到等語（見原訴56
      卷一第481、493至495頁）相符。
　　⒊證人即被害人庚○○⑴於偵訊中具結證稱：張茂己有付錢給丙○○、丁○○，我不知道給多少，是在客廳時，丙○○、丁○○就
      叫張茂己掏錢出來，我當時很緊張所以沒有注意，後來張
      茂己被帶開，我有聽到對方用閩南語說把褲子脫下來。丙○○、丁○○等人有將張茂己的提款卡拿去領錢等語（見偵23
      621卷第103頁）。⑵嗣於原審審理中具結證稱：我只是看
      到他們有搜張茂己的口袋，不清楚有無搜到錢。他就把張
      茂己帶進去裡面，我也不曉得帶到裡面哪一間，我在客廳
      有聽到把他褲子脫下來。當時有見到他們搜張茂己的身等
      語（見原訴56卷二第43、168頁）。
　　⒋又被告丁○○於原審供承：張茂己把提款卡及密碼告知己○○
      ，去樓下7-11，確定裡面沒有錢等語（見原訴56卷一第19
      4頁）。嗣經被告丁○○以證人身分於本院審理中具結證稱
      ：前述供承內容，應該是張茂己自己拿卡片出來，是己○○
      去領錢的等語（見本院卷第348頁）。
    ⒌互核上開證人就告訴人張茂己被害情節相符，佐以被告等
      人坦承之客觀事實，認證人張茂己前開述證述內容，堪足
      採信。
  ㈢被害人庚○○被害情節
　　⒈業經證人即被害人庚○○⑴於偵訊中具結證稱：107年6月27日
      當天打一打，丙○○、丁○○還有他們叫來的一些兄弟臨時進
      來叫我們不要打，並叫我們把手機拿出來，之後叫我們去
      客廳，意思是說我們有詐賭，並要求我們賠錢，1人賠15
      萬元。我有給錢，因為現場有人拿棒子，我嚇得要命，心
      裡很怕，他們不讓我們走，我手機被拿走，也不讓我們報
      警，我想說錢趕快給他們趕快回家。他們說我們不配合，
      就把我們帶去山上，好像有提到說要打斷腿，且不拿錢出
      來就不讓我們回去，所以我很害怕，我才會拿錢出來。我
      當時還有簽一個收據，是他們寫一寫交給我就叫我簽名，
      但實際上我沒有跟他們借款，他們就叫我寫一寫會再送我
      回去。整間都圍著人，門口還有人守著，手機又收走，我
      不可能離開。我當時給錢了，但手機還沒還我，一直到我
      下車才把手機還給我，之後載張茂己離開，應該是要去拿
      錢。我不知道為什麼要乙○○、甲○○、己○○3人陪同，我心
      裡想可能是怕我們跑掉報警，他們不讓我自己回去，就是
      要強迫要載我，我有說手機還我，我自己叫車回去就好，
      他們說就是要送我回去，我坐前座，前座只能坐1位，到
      我下車都沒換位置等語（見偵23621卷第102至105頁）。⑵
      嗣於原審審理中具結證述：107年6月27日有到桃園市○○區
      ○○○路0段000巷0號7樓打麻將，我記得吃晚飯的那段時間
      ，他們突然進來把我們的手機都收走，有包括丙○○兄弟跟
      其他人，叫我們去客廳坐，說懷疑我們打牌的人有問題，
      說1個人要拿15萬出來就讓我們回去，我不曉得這15萬元
      是如何算出來的，就他們說這樣就這樣。我是很害怕，我
      不曾碰到這種事情，很多人，有一個人拿好像是球棒，是
      我沒有看過的人，說不讓我們回去，說要帶我們去山上。
      我有拿出14萬7,000元，我沒有欠現場的人錢。我看到他
      們不讓我回去，又不讓我報警，手機都沒收了，我怕家裡
      人會擔心，我不曾碰過這種事情，所以他叫我去領錢，他
      們兩個人帶我去領錢，我就想說算了，運氣不好、倒楣，
      錢花掉就算了，我想要趕快回家。我給錢之後，叫我簽借
      據，我就簽，是老闆兄弟其中1個叫我寫的，他一直叫我
      簽我就簽，看到他們那些人我就怕死了，我嚇都嚇死了，
      我只想趕快回家。我是去下去的商店提款，我已經頭脹脹
      的腦筋空白，兩個人跟我一起去超商，超商提不到那麼多
      ，後來又去附近郵局，我搞不清楚方向，他們就帶著我走
      ，我簽完借據他們就說我可以回家了。是己○○與另1人陪
      我去超商ATM領款，我領錢後交給己○○，己○○轉交給丙○○
      或丁○○兄弟其中1個。當時駕車送我跟張茂己回家的駕駛
      是己○○，我到埔心下車的時候，己○○還手機給我的等語（
      見原訴56卷二第39至53、166至168頁）。⑶於本院審理中
      具結證稱：107年6月27日晚上6點左右，一群人進來就把
      我們的手機沒收。在場的人有冤枉說我們詐賭，當場不讓
      我們報警，把我們手機沒收，不放我們出去。我在當天有
      拿出14萬7,000元，我只知道錢是李先生拿去的，是比較
      帥的那個，看起來像是在庭的丁○○。有2個人陪我去領錢
      ，1個是在法庭現場，我指認出來是己○○，另1個上次我有
      講不記得了，我去便利商店領中壢郵局帳戶內共8萬元，
      他們帶我去旁邊的小郵局提款，但是提不出來，我皮包也
      還剩下一點錢大約6萬7,000元，我就把皮包的錢拿出來貼
      進去，總共交給丁○○14萬7,000元。借據是我簽名的，是
      他們寫好叫我簽名的，是丁○○拿給我寫的，內容是誰寫的
      我不曉得。我簽這張借據的時間點是2點45分，我領到錢
      之後，帶我回去把錢交給他們，他們還不讓我走，就在那
      邊拖到這個時候，他們才拿出這個條子給我寫。收據上是
      寫丙○○的名字，但交給我單子是丁○○，當時他們什麼名字
      我都不知道，我是看判決書才知道，錢我也是交給丁○○。
      我沒有欠他們兄弟錢，也沒有欠丙○○15萬元，借據上面會
      寫我欠丙○○15萬元，是因為他們不讓我回家，逼我簽的，
      我不能回家，家裡還有小孩會擔心，因為我從來不曾在外
      面熬夜，我心理很害怕。當天晚上有看到1支棍棒，我不
      知道是誰拿的，那邊很多小弟，我很恐慌。回程是有人載
      我回家，我是坐在副駕駛座，回家前沒有換過位置（見本
      院卷第337至340頁）。
　  ⒉經證人戊○○於原審審理中具結證稱：他們叫庚○○提領14萬7
      ,000元等語(見原訴56卷一第481頁）
　  ⒊且經被告丁○○於本院審理中以證人身分具結證稱：這收據
      上寫的應該是詐賭的賠償等語（見本院卷第348頁）。
　  ⒋另有被害人庚○○於107年6月28日凌晨2時45分親簽之借據（
      見偵23621卷第76頁），及中華郵政109年12月24日函送之
      庚○○郵局存摺交易明細（見本院卷第275至278頁），及被
      害人庚○○於本院提出之存摺內頁節本（見本院卷371頁）
      附卷可稽。
　  ⒌互核上開證人就被害人庚○○被害情節相符，另有與證詞相
      符之非供述證據可以佐證，參以被告等人坦承之客觀事實
      ，認證人庚○○前開述證述內容，具有憑信性，堪予採信。
      　
　㈣被害人戊○○被害情節
　　⒈業經證人即被害人戊○○⑴於偵訊具結證述：107年6月27日在
      現場打麻將差不多打了兩將，丙○○、丁○○說不要打了，並
      叫我、張茂己、庚○○去客廳坐，他有拿到我們在全家便利
      商店的影像，說我們有詐賭，當時現場有10多個年輕人，
      並一直要我們承認我們有詐賭，但是我跟他們解釋說我沒
      事都會去全家超商坐，因為我家就在隔壁，但他們還是要
      求我、張茂己、庚○○、江姐（音同）1人賠15萬，丙○○、
      丁○○兄弟說我找過去的人就是有嫌疑。當時有先把我們手
      機拿走，然後要求我們賠償之後，又把手機發還要我們一
      個一個去借錢，因為我當時輸到身上沒錢，我也借不到，
      所以我當天沒有賠償對方15萬元。現場有人拿鋁棒，有說
      「如果今天不拿出錢，明天帶你到山上去」等語，意思是
      說會對我們不利，且旁邊一直有人拿鋁棒，要我們承認，
      現場的人就是你一句我一句，現場1個年輕人講要我們斷
      手斷腳之類的。我認識丙○○、丁○○以外，還認識己○○，因
      為我之前在那邊打牌他會載我回去，他好像是開白牌車的
      ，所以他才知道我在全家超商那邊下車，己○○在現場沒講
      話，但他全程都在場，當時他們有放我們在全家超商的影
      片給我們看，就是己○○放的，就是要逼我們承認。乙○○多
      多少少有講，甲○○是後來比較慢來，只講說：明天早上幾
      點沒看到錢，你們就糟糕了。整間都是人，且他們不讓我
      們離開，且要磁卡才能出入。後來他們載張茂己去龍潭時
      被警察抓，因為小弟有打電話回去給丙○○、丁○○，後來他
      們才跑來說袁大哥你如果想走可以自己先走，有還我手機
      ，我下到樓下就有看到兩部警車，我也不管就走了，當時
      是有朋友來載我，是因為張茂己打電話給我朋友，叫他報
      警並來中山東路來救我。己○○有在網路上說我出老千，我
      朋友有拿給我看，但我不懂網路，所以我不知道己○○張貼
      在哪裡。我有帶翻拍照片來等語（見偵23621卷第102至10
      5頁）。⑵於原審審理中具結證述：107年6月27日前往桃園
      市○○區○○○路0段000巷0號7樓打麻將，到6點左右内場的人
      就說休息，他們的意思是懷疑我們有詐賭，要我、跟庚○○
      、張茂己，每1個人賠15萬元，我不知道怎麼算的，他們
      的意思就是一人負責15萬元，我沒有錢，他們就說各自想
      辦法，打電話去借或是怎樣，我沒有拿錢出來，我有借但
      借不到。現場確實有講要把我的腿打斷，或是手砍斷這種
      話，我沒有辦法離開，事情還沒有處理好之前不可能讓我
      們走，他們的意思是懷疑我們詐賭，現場人很多，有人拿
      鋁棒等語（見原訴56卷一第477至497頁）。
　　⒉另有被害人戊○○於偵訊中提出之網路上老千咖照片（見偵2
      3621卷第108頁）可資佐證。
　　⒊證人戊○○於偵訊、原審審理時，就本案案發經過情節，與
      證人張茂己、庚○○所證互核大致相符，佐以證人戊○○與被
      告5人本無深仇大恨，實無冒刑事偽證罪處罰之風險，虛
      偽證述上開情節之理，況被害人戊○○前於原審中表示不再
      追究、從輕發落等語（見原訴56卷一第498頁），嗣與被
      告丁○○達成和解，有和解書1份在卷可按（本院卷第261頁
      ），足徵證人戊○○所證上開情節並非虛構，堪足採信。
　㈤此外，有桃園市政府警察局中壢分局複式指證照片（指認人
    張茂己）（見偵23621卷第47至48頁）；桃園市政府警察局
    龍潭分局聖亭派出所受理各類案件紀錄表、受理刑事案件報
    案三聯單（見偵23621卷第50、51頁）；職務報告（見偵236
    21卷第77頁）；錄影畫面截圖照片8張（見偵23621卷第84至
    91頁）；本院109年12月16日勘驗筆錄（見本院卷第253至25
    5頁）在卷可資佐證。
  ㈥按刑法上所謂恐嚇，祇須行為人以言語、舉動、暗示或他法
    ，依社會一般觀念，認係惡害之通知，而足以使人生畏怖心
    時，即可認屬恐嚇（最高法院73年台上字第1933號判決、84
    年台上字第813號判決意旨可以參照）。查：本案賭場有磁
    卡管制出入，而被告丙○○、丁○○、己○○、乙○○、甲○○及2名
    年籍不詳男子，多屬青壯年之男子，證人張茂己、庚○○、戊○○在人數上、體力上均處於絕對劣勢之狀態，在場又有人手
    持鋁棒，先後以「不拿錢出來就不讓你們走」、「如果今天
    不拿出錢，明天帶你們到山上」、「把你們的腳打斷或把你
    們手砍斷」、「明天早上沒看到錢，你們就糟糕了」等語，
    明示證人張茂己、庚○○、戊○○如不交付財物，將侵害其等生
    命、身體及自由等法益至明，該具體情況實已足使一般人之
    心理產生相當之壓力，是依社會一般觀念衡量，上開言語、
    舉動，應認係惡害之通知，足以使人心生畏怖，且證人張茂
    己、庚○○、戊○○已表明此舉確實足使其等心生畏懼，業如前
    述，則被告5人及年籍不詳2名男子所為上開舉動、言語已達
    恐嚇危害安全之程度。
  ㈦又金融機構帳戶，關乎存戶個人財產權益之保障，依社會通
    見之商業習慣，由存戶依其個人意思設定密碼，用以確保專
    屬性、私密性等權益，則如非遭到脅迫，證人張茂己怎可能
    輕易交出自己的銀行帳戶提款卡並告知密碼委由不熟識之人
    前去領款？如證人張茂己係自願交出身上財物，何須在前揭
    處所房間內之被告丙○○、丁○○等人面前褪去衣物，以查是否
    已將身上全部財物交出？又一般人持提款卡至自動櫃員機領
    款時，理應盡量避免他人窺看或跟隨，以確保財物安全，如
    非證人庚○○不願交付財物即遭剝奪行動自由，則何以證人庚○○短暫外出持提款卡領款時，要由被告己○○及另1人陪同監
    視？而證人庚○○與被告丙○○實際上並無何金錢借貸關係（詳
    如後述），如非遭受相當之心理壓力，復何須簽立根本不存
    在借貸關係之借據？若被告丙○○、丁○○等人未剝奪證人庚○○
    之行動自由，何以由被告己○○駕車搭載證人庚○○返回住處時
    ，被告己○○才將手機返還證人庚○○？再如證人張茂己未遭被
    告乙○○、甲○○手持鋁棒包夾在車後座剝奪行動自由，何以其
    搭乘被告己○○所駕駛之車輛抵達友人住處附近時，一下車就
    要大聲吹哨惹人注意、驚動友人幫忙報警？如證人戊○○未同
    遭恐嚇及剝奪行動自由，何以當證人張茂己吹哨惹人注意、
    報警後，被告丙○○、丁○○等人接獲通知讓任其離開本案賭場
    ，以上可知，被告丙○○、丁○○、己○○、乙○○、甲○○及其他2
    名年籍不詳之男子若非於上開時間、地點亮出鋁棒，並以上
    開言語恫嚇，使證人張茂己、庚○○、戊○○之自由意志受壓制
    ，其等當然不會願意交出手機、留在本案賭場、致電友人籌
    款、褪去身上衣物、交出身上的提款卡、現金，或提領現金
    交付，並寫下借據，及坐上被告己○○所駕駛之甲車，在在可
    證被告丙○○、丁○○、己○○、乙○○、甲○○及2名年籍不詳之男
    子顯藉由上開恐嚇危害安全之行為，妨害證人張茂己、庚○○
    、戊○○之自由意思決定，使其等交付財物、行無義務之事，
    並剝奪其等行動自由，堪以認定。
  ㈧不法所有意圖部分
    ⒈被告丙○○於警詢、偵訊時供稱：當時突然有牌咖說張茂己
      及庚○○詐賭，我就請所有人到客廳坐，並詢問張茂己、庚○○、戊○○是否有詐賭，3人都承認詐賭，我們牌友及其他
      三五好友就一起決定他們詐賭的錢要賠給其他牌友，簡單
      估算總共損失約60萬元，他們也願意賠償60萬元給一些牌
      友等語（見偵23621卷第12至14頁、第94頁背面至第97頁
      ）。另被告丁○○於警詢、偵訊時供稱：當天張茂己與庚○○
      還有2位牌友在打牌，從下午打到晚上，我們三五好友在
      客廳看足球賽，後來有牌友說張茂己、庚○○詐賭，我們就
      請他們到客廳協調，張茂己、庚○○都承認詐賭，戊○○當天
      沒有打牌，但張茂己及庚○○都是他介紹來的，且他們每次
      詐賭完都會去全家便利商店分錢，有牌友跟便利商店要到
      錄影畫面，戊○○就承認張茂己及庚○○有詐賭，他也有分錢
      ，我們三五好友一起決定他們詐賭的錢要賠給其他牌友，
      簡單估算總共損失約60萬元，他們也願意賠償60萬元等語
      （見偵23621卷第4至7頁、第94頁背面至第96頁背面）。
      由此可知被告丙○○、丁○○於當日均未參與打牌，當無因此
      輸贏之債權債務可言，被告丙○○雖於偵訊時稱：我有一次
      因為張茂己、庚○○詐賭而受損，但我不知道他們怎麼詐賭
      ，我只知道我有輸錢，是另外的牌友抓到的等語（見偵23
      621卷第95頁背面）。惟證人張茂己、庚○○、戊○○於歷次
      證述均堅稱確無詐賭情事，已如前述，而被告丙○○、丁○○
      等人，顯無實據足以認定證人張茂己、庚○○、戊○○，甚至
      當日未到之「江姊」，於當日或日前何時間在前揭處所賭
      玩麻將有詐賭行為？詐賭之手法為何？與其等對賭之牌友
      為何？牌友具體損失金額為何？在毫無真憑實據之情形下
      ，被告丙○○、丁○○不能僅因身分不詳之牌友宣稱疑似遭詐
      賭之片面之詞，即逕自認為自己及其他牌友，凡是過往曾
      與證人戊○○、庚○○、張茂己或「江姊」賭玩麻將輸錢者，
      均係遭到詐賭，即令證人張茂己、戊○○、庚○○共同支付60
      萬元（連同「江姊」，平均1人賠償15萬元）作為賠償，
      況此金額竟係被告丙○○、丁○○所謂「我們三五好友一起決
      定」，如此借題發揮，顯係牟取不屬於自己所有之財物，
      而以詐賭為由行恐嚇取財之實，其2人主觀上有為自己不
      法所有意圖甚明。
    ⒉雖被告丙○○於原審準備程序時供稱：庚○○於107年6月中跟
      我借了15萬元，沒約定利息，她在案發當天還我14萬7,00
      0元，她怕說我再跟她要錢，所以在還錢時才寫借據，叫
      我簽名云云（見原審108年度審原訴字第19號卷《下稱審原
      訴字卷》第160至161頁，原訴56卷一第194至195頁）；另
      被告丁○○於原審準備程序時辯稱：庚○○交付的14萬7,000
      元應該是他與丙○○間的私人借貸云云（見原訴56卷二第19
      4頁）。然因被告丙○○於警詢、偵訊供稱：案發當天庚○○
      等人有承認詐賭，庚○○就去提款機領14萬多元賠給一些牌
      友等語（見偵23621卷第13頁背面、第95頁），被告丁○○
      於警詢及偵訊時亦供稱：案發當天有抓到庚○○等人詐賭，
      庚○○拿提款卡去領了14萬多元賠錢，而其中有牌友可能有
      念過法律，說為避免有爭議，且為證明庚○○已經償還，就
      由庚○○寫下借據（見偵23621卷第4頁、第95頁背面），嗣
      被告丁○○於本院審理中以證人身分具結證稱：這收據上寫
      的應該是詐賭的賠償等語（見本院卷第348頁）。均可證
      明證人庚○○所交付之14萬7,000元為所謂詐賭之賠償，非
      因積欠被告丙○○金錢而交付，被告丙○○、丁○○上開所辯，
      顯屬事後串飾之詞，更加證明被告2人明知對於證人庚○○
      所交付款項無權限受領，卻要求證人庚○○交付財物，主觀
      上顯有自己不法所有意圖。
　㈨共同正犯
    ⒈按共同正犯之意思聯絡，不限於事前有所協議，其於行為
      當時，基於相互之認識，以共同犯罪之意思參與者，亦無
      礙於共同正犯之成立。且其表示之方法，亦不以明示通謀
      為必要，即相互間有默示之合致，亦無不可（最高法院73
      年臺上字第1886號、第2364號判例可資參照）。又按刑法
      之相續共同正犯，基於凡屬共同正犯，對於共同意思範圍
      內之行為均應負責之原則，共同犯罪之意思不以在實行犯
      罪行為前成立者為限，若了解最初行為者之意思而於其實
      行犯罪之中途發生共同之意思而參與實行者，亦足成立；
      故對於發生共同犯意以前其他共同正犯所為之行為，苟有
      就既成之條件加以利用而繼續共同實行犯罪之意思，則該
      行為即在共同意思範圍以內，應共同負責（最高法院98年
      臺上字第4230號判決意旨可資參照）。
　　⒉查被告乙○○、己○○均明知被告丙○○、丁○○及2名年籍不詳男
      子於案發時，以證人張茂己、庚○○、戊○○詐賭為由要求每
      人須賠償15萬元，顯係借題發揮，並無正當性，卻由在場
      1人亮出鋁棒，並由被告丙○○、丁○○及其他人對告訴人、
      被害人3人恫稱：「不拿錢出來就不讓你們走」、「如果
      今天不拿出錢，明天帶你們到山上」、「把你們的腳打斷
      或把你們手砍斷」等語，且要求張茂己、庚○○、戊○○承認
      詐賭、籌款賠償，而被告甲○○明知此情，復於到場後接續
      對證人戊○○、張茂己、庚○○恫稱「明天早上沒看到錢，你
      們就糟糕了」等語，再由被告己○○等2人偕同證人庚○○外
      出提款，繼由被告丁○○收取所提領款項，命證人庚○○簽立
      借據；復由被告丙○○、丁○○令證人張茂己交付財物，及褪
      去其衣物後搜身、索取財物，再指示由被告己○○、乙○○、
      甲○○將證人張茂己押往友人住處籌款，被告乙○○、己○○、
      甲○○對於證人張茂己、庚○○恐嚇取財、對證人戊○○恐嚇取
      財未遂及對該3人剝奪行動自由等犯行均有認識，皆係為
      自己不法意圖之所有，而以共同犯罪之意思參與，利用彼
      此之行為，以達其等犯罪之目的，顯然與被告丙○○、丁○○
      及2名年籍不詳男子間，具有恐嚇取財、恐嚇取財未遂、
      剝奪行動自由之犯意聯絡及行為分擔，均為共同正犯。
　　⒊雖公訴意旨認被告5人與其他年籍不詳之3、4人共犯犯罪事
      實二犯行，惟依據本院卷附錄影光碟內容所示，參與本案
      犯罪事實二之年籍不詳者，為白衣男、綠短褲男2人（照
      片詳偵23621卷第85頁），是以本院認年籍不詳之共犯男
      子人數為2人，併予敘明。
　㈩被告之辯解不足採信，理由如下：
　　⒈至被告5人均矢口否認有何恐嚇取財及剝奪他人行動自由、
      違法以不正方法由自動付款設備取得他人之物等犯行，⑴
      被告丙○○辯稱：我和丁○○、己○○當日是住在丁○○所承租的
      本案賭場，乙○○、甲○○是去找己○○喝酒看足球比賽，當時
      突然有牌友說張茂己及庚○○詐賭，我便請所有人到客廳坐
      ，並詢問張茂己、庚○○、戊○○是否有詐賭，3人都承認詐
      賭，我們牌友及其他三五好友就一起決定他們詐賭的錢要
      賠給其他牌友60萬元，張茂己等3人也願意連同未到場之
      同夥「江姊」一起賠款60萬元，張茂己拿1、2萬元出來，
      庚○○持提款卡提了14萬餘元賠給一些牌友，戊○○沒拿錢出
      來；我們沒拿鋁棒、沒有脫張茂己衣服，也沒有押他、不
      讓他離開，是他承諾要賠償15萬元，一開始是打電話借錢
      ，後來說要回家拿錢，但我們不知道他住何處，他又說若
      我們不相信他，可以陪同他一起去，我就請己○○、乙○○陪
      張茂己回他住處拿錢，乙○○、甲○○也要準備回家就都由己○○載送等語（見偵23621卷第12至14頁、第94頁背面至第9
      7頁，審原訴字卷第154至161頁，原訴56卷一第191至196
      頁）。⑵被告丁○○辯稱：當天張茂己與庚○○還有二位牌友
      在前揭處所打麻將，我們三五好友在客廳看足球賽，到了
      晚上有牌友說張茂己、庚○○詐賭，我們就請他們全部的人
      到客廳協調，張茂己、庚○○都承認詐賭，戊○○雖沒打牌，
      但他說既然已經被抓到詐賭，就承認好了，所以張茂己、
      庚○○、戊○○都承認詐賭，我們牌友及其他三五好友一起決
      定他們詐賭要賠給其他牌友60萬元，張茂己、庚○○、戊○○
      也都願意連同未到場之同夥「江姊」一起賠款60萬元，張
      茂己當天總共拿1、2萬元出來，庚○○是持提款卡提了14萬
      餘元賠給一些牌友，並簽下借據，戊○○沒拿錢出來。而張
      茂己一直說他沒錢，且說若不信可以拿他提款卡去領看看
      ，就拿出2、3張提款卡交給其他人去領，但沒領到錢，張
      茂己後來就說要回家拿錢，而當時己○○剛睡醒，我就請己○○、乙○○陪張茂己回家拿錢，庚○○則是自己詢問能否一起
      送她回家等語（見偵23621卷第4至7頁、第94頁背面至第9
      6頁背面，審原訴字卷第154至161頁，原訴56卷一第191至
      196頁）。⑶被告己○○辯稱：當時張茂己承認詐賭，一起打
      牌的牌友在現場跟他討論要怎麼處理，我沒有看到有人拿
      鋁棒威脅他。當時張茂己叫我載他回龍潭拿錢，而我剛好
      要載甲○○及乙○○回家，庚○○也要回楊梅，就順路送張茂己
      到龍潭去，但他一下車就開始吹哨子等語（見審原訴字卷
      第159至160頁，原訴56卷一第155至156頁，原訴56卷二第
      173頁）。⑷被告乙○○辯稱：我當時只是去那邊找己○○喝酒
      ，在旁邊聽到好像有人賭博，且有詐賭，沒看到有人持鋁
      棒恐嚇，而我有喝酒，所以己○○要載我回家，但先載張茂
      己到龍潭，我也不太清楚發生何事，就跟著他們去龍潭，
      而張茂己到龍潭一下車就開始吹哨子叫警察等語（見偵23
      621卷第26、28、98頁，原訴56卷一第155至156頁）。被
      告乙○○之辯護人辯護稱：證人戊○○於審理時稱被告乙○○沒
      什麼參與，無對其口出惡言，亦無質疑其詐賭，更無攜帶
      棍棒，且無自證人張茂己、庚○○處取得任何財物等情，故
      被告乙○○應無本案犯行云云（見原訴56卷二第98至100頁
      之刑事辯護意旨狀）。⑸被告甲○○辯稱：我於案發日至本
      案賭場找朋友己○○，在那邊聽到己○○說有人詐賭，我就在
      客廳看他們處理詐賭的事，己○○於隔日凌晨2時說他要出
      門送人回家，我也跟他去，己○○就開車載我、乙○○、張茂
      己到龍潭區，我是坐在甲車副駕駛座，到了龍潭區時，我
      跟乙○○、張茂己先下車，張茂己就吹哨子，在社區大喊說
      他被人押回來有生命危險、要報警，張茂己的朋友就下樓
      幫他報警，我們則在原地等警察等語（見偵23621卷第36
      頁背面，原訴56卷一第84至87頁）。
    ⒉查被告丙○○、丁○○參與前情乙節，業據其開供述證據、非
      供述證據認定明確，參以本院勘驗監視錄影內容後，被告
      丙○○、丁○○與另2名年籍不詳之白衣男、綠短褲男為主要
      之主事者，被告丙○○、丁○○於錄影期間，均在旁邊走動或
      站立，被告丙○○還曾擦桌子，被告丁○○站立在旁走動及發
      言等情，有本院勘驗筆錄在卷可參（見本院卷第253頁）
      。佐以本案賭場為被告丙○○、丁○○所共同經營，是以被告
      丙○○、丁○○涉犯本案上開犯罪行為，至為明確，其等空言
      否認顯難採信。
　　⒊查被告己○○參與前情乙節，業據證人張茂己、庚○○、戊○○
      均一致證稱係被告丙○○、丁○○等人命被告己○○載送證人張
      茂己、庚○○外出等情，已如前述；參以被告丙○○於警詢時
      供陳：張茂己要賠償15萬元，他一開始先打電話要借錢，
      後來才說要回家拿錢，但我們不知道他住哪裡，己○○就自
      願要載張茂己回去拿錢，我就請己○○載他回去等語（見偵
      23621卷第12頁、第13頁背面）；佐以被告丁○○於警詢時
      供陳：張茂己說身上沒錢，要回家拿錢，我就麻煩己○○陪
      他回家拿錢等語（見偵23621卷第6頁反面），顯見被告己○○辯稱係證人張茂己主動要求其載送至龍潭地區乙節，並
      非實情。又證人戊○○於偵訊時證稱：己○○沒講話，但他全
      程都在場，當時他們有播放我們在全家超商的影片給我們
      看，逼我們承認（詐賭）等語明確（見偵23621卷第104頁
      ）；證人庚○○於原審審理時證稱：當天是己○○陪我外出領
      款，領款後我是把錢將給己○○，他回去就轉交給丙○○或丁○○，而丙○○或丁○○把我的手機交給己○○，己○○載我回埔心
      ，我要下車時，他才把手機還給我等語（見原訴56卷二第
      167至169頁），嗣於本院審理中證稱：是己○○及另1人陪
      我去領錢的等語（見本院卷第338頁）；另被告丁○○於本
      院審理中以證人身分具結證稱：是己○○拿張茂己的提款卡
      去領錢的等語（見本院卷第348頁）。從而，被告己○○於
      案發時全程在場，幾乎可以見聞一切，對於被告丙○○、張
      茂己上開犯行，顯然知之甚詳，其若確實不願參與被告丙○○、丁○○本案上開犯行，大可拒絕陪同證人庚○○外出領款
      、載送證人庚○○、張茂己各自返家、籌款，然其捨此不為
      ，仍依被告丙○○、丁○○之指示，陪同證人庚○○外出領款，
      並收款轉交被告丙○○，又取得證人庚○○之手機，至證人庚○○下車前才返還手機給證人庚○○，復載證人張茂己至友人
      住處籌款，直至證人張茂己趁機吹哨、警方趕到為止，其
      已實際參與被告丙○○、丁○○等人上開剝奪行動自由及恐嚇
      取財之構成要件行為，縱其對證人張茂己、庚○○、戊○○未
      恫稱何恐嚇言語，只不過是犯罪分工有別，其確有本案上
      開犯行無訛，其空言否認顯難採信。
　　⒋查被告乙○○參與前情乙節，業據證人戊○○於偵訊時證稱：
      在現場被恐嚇、逼我們拿錢出來的人，乙○○多多少少有講
      等語（見偵23621卷第104頁）。又被告丁○○於偵訊中供陳
      ：當時現場有人拿手機錄影，是乙○○錄的。我也是事後才
      知道有人錄影，我是看到乙○○的錄影才知道，他們是到客
      廳就開始錄了，當時還沒有人賠錢，錄到何時我沒有完全
      看完等語（見偵23621卷第95頁背面）。觀諸錄影內容長
      度僅14分7秒，選擇性拍攝告訴人、被害人承認詐賭、賠
      償金額等段落，及現場電視上播放全家超商疑似分錢畫面
      （見本院卷第253頁勘驗結果，見偵23621卷第90頁翻拍照
      片內容），顯見負責錄影之被告乙○○參與本案甚深。佐以
      被告乙○○與被告己○○、甲○○於深夜凌晨一同載證人庚○○返
      家，載證人張茂己至友人住處籌款，倘證人張茂己未受到
      被告乙○○、甲○○左右包夾在後座中間控制行動自由，證人
      張茂己何以一下車即大聲吹哨引人報警？是認被告乙○○確
      有參與本案恐嚇取財既、未遂、剝奪行動自由等犯罪行為
      ，其空言否認犯罪行為，無足採信。
　　⒌被告甲○○參與前情乙節，已據證人戊○○於偵訊時證稱：甲○○是後來比較慢來，只講說明天早上幾點沒看到錢，你們
      就糟糕了等語（見偵23621卷第104頁）；於審理時證稱：
      甲○○是講一些話，比如說這個錢不拿出來怎樣怎樣之類的
      話等語（見原訴56卷一第496頁），而證人戊○○就此部分
      前後證述相符、一致，證述應屬可信。再證人張茂己於偵
      訊中證稱：帶我去找朋友拿錢，在車上我坐後座中間，紅
      頭髮是坐我右邊，我左邊是坐一個瘦痩的，左右兩邊的人
      就拿鋁棒把我架住等語（見偵23621卷第81頁），而被告
      甲○○在後座包夾告訴人張茂己之事實，業經證人庚○○於偵
      訊、本院審理中一致證述：他們說就是要送我回去，我坐
      前座，前座只能坐1位，到我下車都沒換位置；我坐在副
      駕駛座，沒換過位置等語（見偵23621卷第105頁，本院卷
      第340頁），核與被告乙○○於原審供稱：我坐後座，忘記
      是左邊或右邊，副駕是庚○○，張茂己是坐後座，甲○○也坐
      後座等語相符（見審原訴第162頁）。再者，被告丙○○、
      丁○○以上開恐嚇行為，脅迫證人張茂己對外籌款，並載送
      已付款之證人庚○○返家，避免與外人接觸，豈可能放任與
      其等無上開犯意聯絡之人乘坐後座同行，而徒增事機敗露
      及本案犯罪行為遭舉發之風險？所以被告甲○○確有先於前
      揭處所恫稱上開言語，再與被告己○○、乙○○共同以鋁棒脅
      迫證人張茂己上甲車，搭乘甲車向友人籌款，而有本案恐
      嚇取財既、未遂、剝奪行動自由等犯行，其空言否認犯行
      ，無足採信。
  綜上所述，本案事證明確，被告5人上開犯行均堪以認定，應
    依法論科。
參、論罪
一、犯罪事實一
  ㈠核被告丙○○、丁○○為犯罪事實一所記載行為，均係犯刑法第2
    68條前段圖利供給賭博場所罪、同條後段圖利聚眾賭博罪。
  ㈡被告丙○○、丁○○2人，就犯罪事實一部分，有犯意之聯絡及行
    為之分擔，為共同正犯。
  ㈢被告丙○○、丁○○於犯罪事實一期間所為圖利供給賭博場所、
    聚眾賭博之犯行，均係於密切接近之時地實施，各行為之獨
    立性極為薄弱，應視為數個舉動之接續施行，論以接續犯一
    罪。又被告丙○○、丁○○所犯圖利供給賭博場所、聚眾賭博罪
    ，係基於單一決意而以一行為觸犯數罪名之想像競合犯，應
    從一重論以情節較重之圖利聚眾賭博罪。
二、犯罪事實二部分
  ㈠被告丙○○、丁○○、乙○○、甲○○4人為犯罪事實二行為，均係犯
    刑法第302條第1項之剝奪他人行動自由罪；刑法第346條第1
    項之恐嚇取財罪；刑法第346條第3項、第1項之恐嚇取財未
    遂罪。
  ㈡被告己○○為犯罪事實二行為，係犯刑法第302條第1項之剝奪
    他人行動自由罪；刑法第346條第1項之恐嚇取財罪；刑法第
    346條第3項、第1項之恐嚇取財未遂罪；刑法第339條之2第3
    項、第1項之違法由自動付款設備取得他人之物未遂罪。
　㈢按刑法第302條第1項之犯罪，係行為繼續而非狀態繼續，即
    自私行拘禁或剝奪被害人之行動自由起至回復其行動自由為
    止，均在犯罪行為繼續進行之中（最高法院87年度臺上字第
    2643號判決意旨參照）；次按刑法第302條第1項之罪，與同
    法第304條第1項及同法第305條之罪，所保護之法益均為被
    害人之自由，剝奪人之行動自由罪，不外以強暴脅迫為手段
    ，且較他罪為重，縱其目的在行無義務之事或妨害他人行使
    權利或恐嚇他人，仍應逕依刑法第302條第1項論處，無適用
    同法第304條、第305條之餘地（最高法院76年度台上字第35
    11號判決意旨參照）。查：被告5人基於共同之同一犯意，
    在同一地點，於密接時間內，先後對告訴人張茂己、被害人
    庚○○、戊○○所為之恐嚇行為（持鋁棒威嚇、以言語恫嚇）、
    使人行無義務之事之強制行為（交出手機保管、留在現場、
    承認詐賭、對外籌款、脫去衣褲、交付提款卡或現金、或提
    領現金後交付，並書立借據、坐上甲車等部分），應各論以
    接續犯，而為被告5人於剝奪告訴人張茂己、被害人庚○○、
    戊○○行動自由之歷程中所包括評價，依據上開說明之判決意
    旨，均不另論罪。
　㈣被告丙○○、丁○○、己○○、乙○○、甲○○5人及年籍不詳男子2人
    間，就犯罪事實二之剝奪他人行動自由、恐嚇取財、恐嚇取
    財未遂部分，具犯意聯絡及行為分擔，為共同正犯。
　㈤被告5人自開始拘束告訴人張茂己、被害人庚○○、戊○○之行動
    自由，直至其等恢復自由時止，均屬繼續犯之一罪關係，各
    以一罪論。又被告5人對於告訴人張茂己、被害人庚○○之恐
    嚇取財既遂、對被害人戊○○之恐嚇取財未遂等犯行，均犯罪
    意思單一，各別被害客體相同，行為時間與空間密接，亦各
    應論以該罪之接續犯。
　㈥想像競合犯　　
　　⒈被告5人於犯罪事實二所載時地，手持鋁棒、以上開言語、
      舉動為恐嚇行為，同時妨害告訴人張茂己、被害人庚○○、
      戊○○之自由，有部分犯行局部重疊，係以一行為同時觸犯
      3不同被害人之法益，而觸犯數罪名，為同種想像競合犯
      ，依刑法第55條規定，論以剝奪行動自由罪一罪。又被告
      5人於同一時地為上開恐嚇行為，同時使告訴人張茂己、
      被害人庚○○、戊○○心生畏懼，利用其等之恐懼為取財既遂
      、取財未遂行為，亦有部分犯行局部重疊，係以一行為同
      時觸犯恐嚇取財二罪、恐嚇取財未遂一罪，為想像競合犯
      ，依刑法第55條之規定，從一重論以恐嚇取財罪。
    ⒉被告丙○○、丁○○、乙○○、甲○○4人係以剝奪他人行動自由之
      手段達到恐嚇取財罪之目的；被告己○○係以剝奪他人行動
      自由、違法由自動付款設備取得他人之物之手段達到恐嚇
      取財罪之目的，其等所犯各犯行有高度重合，著手實行階
      段可認為同一，認屬一行為犯數罪名之想像競合犯，依刑
      法第55條規定，均從一重以之恐嚇取財罪論處。公訴意旨
      認被告丙○○、丁○○、己○○、乙○○及甲○○就所犯恐嚇取財二
      罪、恐嚇取財未遂一罪間，侵害法益對象有異，犯意各別
      ，行為互殊，應分論併罰，容有誤會，應予更正。
　　⒊按想像競合犯之處斷刑，本質上係「刑之合併」，其所謂
      從一重處斷，乃將想像競合犯組成之評價上數罪，合併為
      科刑一罪，其所對應之刑罰，亦合併其評價上數罪之數法
      定刑，而為一個處斷刑。易言之，想像競合犯侵害數法益
      者皆成立犯罪，論罪時必須輕、重罪併舉論述，同時宣告
      所犯各罪名，包括各罪有無加重、減免其刑之情形，亦應
      說明論列，量刑時併衡酌輕罪部分量刑事由，評價始為充
      足，然後依刑法第55條規定「從一重處斷」，非謂對於其
      餘各罪可置而不論。因此，法院決定處斷刑時，雖以其中
      最重罪名之法定刑，做為裁量之準據，惟於裁量其輕重時
      ，仍應將輕罪合併評價在內。經查，被告5人所犯恐嚇取
      財未遂犯行、被告己○○所犯違法由自動付款設備取得他人
      之物未遂犯行，原應依刑法第25條第2項之規定減輕其刑
      ，然依照前揭罪數說明，被告5人就上開犯行均係從一重
      論處恐嚇取財罪，然就被告5人此部分想像競合輕罪得減
      刑部分，本院於依刑法第57條量刑時，將併予審酌，附此
      敘明。
  ㈦起訴效力所及　　
　　⒈被告甲○○案發時地，在本案賭場內，對告訴人張茂己、被
       害人庚○○、戊○○恫嚇稱：「明天早上沒看到錢，你們就
       糟糕了」等語，為本院認定如前，此部分雖未據起訴，
       然此部分與已起訴前開論罪科刑部分，具實質上一罪之
       關係，本院自得一併審究。
    ⒉被告己○○持告訴人張茂己提款卡領款部分，涉犯刑法第339
      條之2第3項、第1項之違法由自動付款設備取得他人之物
      未遂罪，雖未據起訴，惟此部分犯行與本院前開論科之恐
      嚇取財罪間，具有想像競合犯之裁判上一罪關係，為起訴
      效力所及，並經本院於審理程序告知法條、罪名（見本院
      卷第364頁），自應併予審理。
三、被告丙○○、丁○○就所犯圖利聚眾賭博罪、恐嚇取財罪，犯意
    各別，行為互殊，構成要件不同，應予分論併罰。
肆、駁回上訴之理由（被告丙○○、丁○○、乙○○、甲○○之罪責部分
    ，及宣告沒收2萬6,000、借據部分）
一、原審以被告丙○○、丁○○2人為犯罪事實一所載犯行；被告丙○○、丁○○、乙○○、甲○○4人為犯罪事實二所載犯行，均事證明
    確，適用刑法第302條第1項；刑法第346條第1項；刑法第34
    6條第3項、第1項等規定，並審酌被告丙○○、丁○○提供賭博
    場所，聚眾賭博，敗壞社會善良風俗，所為應予非難，又其
    2人與被告乙○○、甲○○，不思以正途獲取金錢，竟以剝奪告
    訴人張茂己、被害人庚○○、戊○○等人行動自由之方式，恫嚇
    其等為金錢之交付，所為實值非難，且上開被告4人犯後均
    飾詞否認犯行，未見悔意，兼衡其等各自之犯罪動機、目的
    、手段、犯行所生損害、犯罪所得數額、均未與告訴人張茂
    己、被害人庚○○達成和解或賠償，惟告訴人張茂己、被害人
    庚○○、戊○○均曾表示不願追究之意等一切情狀，就被告丙○○
    、丁○○所犯共同圖利聚眾賭博罪，分別量處有期徒刑3月、3
    月，並諭知以1千元折算1日之易科罰金折算標準；另就告丙○○、丁○○、乙○○、甲○○4人共同恐嚇取財罪，分別量處有期
    徒刑10月、9月、8月、8月。並說明⑴未扣案之本案賭場內不
    明賭具，自不宣告沒收。⑵告訴人張茂己當日共交付2萬6,00
    0元給被告丁○○，被害人庚○○交付借據給被告丙○○，各為被
    告丁○○、丙○○之未扣案之犯罪所得，均依刑法第38條之1第1
    項前段、第3項規定諭知沒收，於全部或一部不能沒收或不
    宜執行沒收時，均追徵其價額。另被告乙○○、甲○○均未分得
    報酬，且無證據證明其等已實際獲取犯罪所得，自無從諭知
    沒收。⑶未扣案之鋁棒1支，僅為一般尋常物品，單獨存在不
    具刑法上之非難性，不予宣告沒收。經核原判決認事、用法
    並無違法或不當，業已斟酌刑法第57條各款所列情狀，量刑
    之宣告亦稱妥適，而未逾越法定刑度，符合比例原則。被告
    4人上訴意旨猶執前詞否認恐嚇取財犯罪，均無理由，均應
    予駁回。
二、按刑事審判旨在實現刑罰權之分配的正義，故法院對有罪被
    告之科刑，應符合罪刑相當之原則，使輕重得宜，罰當其罪
    ，以契合社會之法律感情，此所以刑法第57條明定科刑時應
    審酌一切情狀，尤應注意該條所列10款事項以為科刑輕重之
    標準，俾使法院就個案之量刑，能斟酌至當。而量刑輕重係
    屬事實審法院得依職權自由裁量之事項，苟已斟酌刑法第57
    條各款所列情狀而未逾越法定刑度，不得遽指為違法，最高
    法院72年度台上字第6696號判決先例可資參照。查被告被告
    丙○○、丁○○2人所犯共同圖利聚眾賭博罪，法定刑度為「有
    期徒刑2月以上、3年以下」，原判決就此部分各量處有期徒
    刑3月、3月，並諭知以1千元折算1日之易科罰金折算標準，
    均屬從低度量刑，可認原判決就此部分之刑罰裁量職權行使
    ，既未逾越法律所規定之範圍，亦無濫用權限之情形，難遽
    謂原判決就此部分之量刑有何不當，縱與被告2人主觀上之
    期待有所落差，仍難指其量刑有何不當或違法，被告丙○○、
    丁○○2人所犯共同圖利聚眾賭博罪，以原判決量刑過重由提
    起上訴，均無理由，均應予駁回。
伍、撤銷改判部分（宣告沒收4,500元、14萬7,000元，及被告己○○部分）
一、原審就被告己○○部分，罪證明確予以論罪科刑，及宣告沒收
    犯罪所得，固非無見，惟查：⑴被告己○○持告訴人張茂己提
    款卡領款部分，應論以刑法第339條之2第3項、第1項之違法
    由自動付款設備取得他人之物未遂罪，原判決漏論此部分之
    法條、罪名，尚有未洽。⑵被告丙○○、丁○○2人所犯共同圖利
    聚眾賭博罪，是由被告丁○○收取犯罪所得4,500元之事實，
    業據被告丁○○於本院審理中供承不諱(見本院卷第361頁）；
    又被害人庚○○遭恐嚇取財之14萬7,000元，實際上交予被告
    丁○○收執，業據證人庚○○於本院審理中當庭指認在卷（見本
    院卷第339、363頁），並經被告丁○○於本院審理中坦承無誤
    （見本院卷第340頁）。是以上開4,500元、14萬7,000元為
    被告丁○○所犯各該罪名之犯罪所得，原判決未及審酌，亦有
    未洽。被告己○○執前詞否認犯罪，業經本院指駁如上，其上
    訴無理由，然因原判決既有前開可議之處，自應由本院將原
    判決此部分予以撤銷改判。
二、爰以行為人之責任為基礎，審酌被告己○○正值青壯，竟與被
    告丙○○、丁○○、乙○○、甲○○等人，在本案賭場內剝奪告訴人
    張茂己、被害人庚○○、戊○○等人行動自由之方式，恫嚇其等
    為金錢之交付，復持告訴人張茂己之提款卡提款未果，所為
    實值非難，另被告己○○犯後飾詞否認犯行，未見悔意，兼衡
    其等各自之犯罪動機、目的、手段、犯行所生損害、均未與
    告訴人、被害人達成和解或賠償，惟告訴人張茂己、被害人
    庚○○、戊○○均曾於原審表示不願追究之意，暨被告己○○之智
    識程度、家庭經濟狀況（見本院卷第367頁）等一切情狀，
    量處如主文第2項所示之刑。
陸、沒收
一、按犯罪所得，屬於犯罪行為人者，沒收之，前2項之沒收，
    於全部或一部不能沒收或不宜執行沒收時，追徵其價額，刑
    法第38條之1第1項前段、第3項分別定有明文。又犯罪所得
    已實際合法發還被害人者，不予宣告沒收或追徵，刑法第38
    條之1第5項亦定有明文。
二、被告丁○○為犯罪事實一之共同圖利聚眾賭博所獲得之4,500
    元、為犯罪事實二之共同恐嚇取財犯行所獲得之14萬7,000
    元，均為其犯罪所得，且未扣案、亦未發還被害人等，爰依
    刑法第38條之1第1項前段、第3項規定，併予宣告沒收，並
    諭知於全部或一部不能沒收或不宜執行沒收時，追徵其價額
    。
柒、被告甲○○經合法傳喚，無正當理由不到庭，爰不待其陳述逕
    行判決。
據上論斷，應依刑事訴訟法第368條、第369條第1項前段、第364
條、第299條第1項前段、第371條，判決如主文。
本案經檢察官黃冠中提起公訴，檢察官陳正芬到庭執行職務。
中　　華　　民　　國　　110 　年　　3 　　月　　11　　日
              　  刑事第二十三庭審判長法　官  許永煌
　　　　　　　　　　　　　　　　　    法　官  吳定亞
　　　　　　　　　　　　　　　　　    法　官  黃美文
以上正本證明與原本無異。
賭博罪部分，不得上訴。
其餘部分，如不服本判決，應於收受送達後20日內向本院提出上
訴書狀，其未敘述上訴之理由者並得於提起上訴後20日內向本院
補提理由書（均須按他造當事人之人數附繕本）。「切勿逕送上
級法院」。
                                　    書記官  彭威翔
中　　華　　民　　國　　110 　年　　3 　　月　　12　　日
附錄：本案論罪科刑法條全文
中華民國刑法第268條：
意圖營利，供給賭博場所或聚眾賭博者，處3年以下有期徒刑，
得併科9萬元以下罰金。
中華民國刑法第302條第1項：
私行拘禁或以其他非法方法，剝奪人之行動自由者，處5年以下
有期徒刑、拘役或9千元以下罰金。
中華民國刑法第346條：
意圖為自己或第三人不法之所有，以恐嚇使人將本人或第三人之
物交付者，處6月以上5年以下有期徒刑，得併科3萬元以下罰金
。
以前項方法得財產上不法之利益或使第三人得之者，亦同。
前二項之未遂犯罰之。
中華民國刑法第339條之2：
意圖為自己或第三人不法之所有，以不正方法由自動付款設備取
得他人之物者，處3年以下有期徒刑、拘役或30萬元以下罰金。
以前項方法得財產上不法之利益或使第三人得之者，亦同。
前二項之未遂犯罰之。